【裁判字號】    95,上易,280
【裁判日期】    950427
【裁判案由】    傷害
【裁判全文】
臺灣高等法院臺中分院刑事判決         95年度上易字第280號
上  訴  人
即  被  告  甲○○
輔  佐  人  丙○○
上列上訴人因家庭暴力之傷害（原案由傷害）案件，不服臺灣苗
栗地方法院94年度易字第433號中華民國 94年11月30日第一審判
決（起訴案號：臺灣苗栗地方法院檢察署94年度偵字第1529號）
，提起上訴，本院判決如下：
    主  文
原判決撤銷。
甲○○無罪。
    理  由
一、公訴意旨略以：上訴人即被告甲○○（下稱被告）係告訴人
    乙○○○之配偶劉易榮之胞兄，其與告訴人係二親等之旁系
    姻親，為家庭暴力防治法第3條所稱之家庭成員。 被告於民
    國93年7月1日15時許，在苗栗縣頭份鎮○○里○○路 400巷
    後方空地，因故與劉易榮及告訴人發生衝突，竟持木棍毆打
    告訴人，致告訴人受有左肘、左腕挫瘀傷之傷害，因認被告
    涉犯刑法第277條第1項之傷害罪嫌云云。
二、按犯罪事實，應依證據認定之，無證據不得認定犯罪事實；
    不能證明被告犯罪者，應諭知無罪之判決，刑事訴訟法第15
    4條第2項、第301條第1項分別定有明文。又認定不利於被告
    之事實，須依積極證據，苟積極證據不足為不利於被告事實
    之認定時，即應為有利於被告事實之認定，更不必有何有利
    之證據；認定犯罪事實所憑之證據，雖不以直接證據為限，
    間接證據亦包括在內，然而無論直接或間接證據，其為訴訟
    上之證明，須於通常一般之人均不致有所懷疑，而得確信其
    為真實之程度者，始得據為有罪之認定，倘其證明尚未達到
    此一程度，而有合理性之懷疑存在時，即無從遽為有罪之確
    信（最高法院30年上字第816號判例要旨、76年臺上字第498
    6號判例要旨參照） 末按刑事訴訟法第161條第1項規定：檢
    察官就被告犯罪事實，應負舉證責任，並指出證明之方法。
    因此檢察官對於起訴之犯罪事實，應負提出證據及說服之實
    質舉證責任。倘其所提出之證據，不足為被告有罪之積極證
    明，或其指出證明之方法，無從說服法院以形成被告有罪之
    心證，基於無罪推定之原則，自應為被告無罪判決之諭知（
    最高法院92年臺上字第128號判例要旨參照）。
三、公訴意旨認被告涉犯刑法第277條第1項之傷害罪嫌，無非係
    以被告傷害之犯行，業據告訴人指訴甚明，復有診斷證明書
    在卷可稽，並經證人即告訴人之配偶劉易榮證述明確為據。
    惟訊據被告堅決否認有何傷害之犯行，辯稱：伊當時在整理
    農地，無故遭到告訴人之配偶劉易榮辱罵，雙方因而有言語
    之衝突，伊並未持木棍毆打告訴人，伊未與告訴人發生言語
    衝突，伊不知不相干之告訴人何以會有受傷之情事等語。
四、經查：依告訴人所提出卷附之慈祐醫院所出具診斷證明書，
    固記載告訴人受有左肘、左腕挫瘀之傷害，惟被告否認該傷
    害係其以木棍毆打所致，雖告訴人乙○○○於原審審理時以
    證人身分證稱：「（問：當天情形如何？）我就叫他（指劉
    易榮）回來，被告拿著木棍打我，但是沒有打到劉易榮。」
    「（問：為什麼那天被告只打你，不打劉易榮？）我也不知
    道，他打我的手，到現在還有痕跡。」「（問：被告打你的
    時候，你有沒有作別的動作？）我沒有作別的動作。」「（
    問：你有看到被告把棍子帶走？）沒有。但是警察來找棍子
    ，都找不到。」等語。而證人即告訴人之配偶劉易榮於原審
    審理時亦證稱：「（問：當時是怎麼發生衝突？）那天颱風
    很大，被告的鐵皮給颱風吹到路上，我幫他講（應係「推」
    之誤載）到菜園上，被告就不高興，於是我和被告就吵架起
    來。吵架後我太太（即告訴人乙○○○）就出來跟我說不要
    跟他吵，要我回去，結果被告就在菜園裡拿木棍走到乙○○
    ○的左手邊一直打她的手臂，我就趕快回去打電話報警。警
    察不到10分鐘就到現場處理。」「（問：當時被告打乙○○
    ○時，有沒有打你？）沒有。因為我不敢上前去阻擋。」「
    （問：為什麼被告只有打你太太，沒有打你？）我不知道。
    因為我不敢上去。」「（問：你太太什麼地方被打？）左手
    。」、「問：後來被告打你太太的那支木棍哪裡去？）被告
    丟掉了。警察也沒有找到。」等語。惟查：本案係起因於被
    告與告訴人之配偶劉易榮發生言語之衝突，若被告有意要以
    木棍傷人，其傷害之對象應係與其發生言語衝突之劉易榮，
    豈會無緣無故持木棍毆打與其未發生言語衝突而不相干之告
    訴人，竟未毆打與其發生言語衝突之劉易榮？況且，告訴人
    若係遭被告以木棍毆打，豈有不閃避，而任由被告不斷毆打
    之理？而告訴人之配偶劉易榮既在現場，若其配偶即告訴人
    遭受被告毆打，豈有不上前解圍之理？足見其二人之證詞與
    常理有違，顯有可疑。又證人即至現場處理之員警曾榮湧於
    本院審理時證稱：伊接到電話後十來分鐘左右即到現場，伊
    有看到甲○○與乙○○○及劉易榮在爭吵，伊未看到有打架
    之情形，告訴人雖有跟伊說被告曾以木棍毆打她，但伊亦未
    見到木棍，亦找不到木棍，當時告訴人指著她的手表示有受
    傷，但伊看了一下，看不出有受傷之情形等語。查被告苟真
    如告訴人及證人劉易榮所指證其有以木棍不斷毆打告訴人之
    左手，其左手當會立即有受傷之情形，而至現場處理之員警
    曾榮湧既於接到電話後十來分鐘左右即已趕到現場，於告訴
    人指著她的手表示有受傷時，理當會看到受傷之情形，然依
    證人曾榮湧上開證言顯示，其當時並未看到告訴人左手有何
    受傷之情形。況且，現場雖有木頭等雜物一堆，然並未發現
    有如告訴人及證人劉易榮所稱被告毆打告訴人之木棍。是告
    訴人事後至慈祐醫院診療所，其所檢具上開證斷證明書雖載
    有上開之傷害，然能否認為該傷害係被告當時以木棍毆打所
    致之傷勢，亦有疑義。綜上觀之，告訴人及證人劉易榮之上
    開證詞有諸多不合常理之處，顯有瑕疵，其證述即不足據為
    判決之基礎。檢察官以此顯有瑕疵之證詞及有可疑之證斷證
    明書為憑指謫被告犯傷害罪嫌，則不足為被告有罪之積極證
    明，或說服本院形成被告有罪之心證。此外，復查無其他積
    極之證據，足以證明被告確有被訴之傷害犯行。是被告之犯
    罪不能證明，揆諸上開說明，自應為無罪之諭知。原審未察
    ，竟遽予論罪科刑，自有違誤。被告否認犯罪而上訴指摘原
    判決不當，為有理由，自應由本院將原判決撤銷，並改判被
    告無罪。
據上論結，應依刑事訴訟法第369條第1項前段、第364條、第301
條第1項，判決如主文。
本案經檢察官丁○○到庭執行職務。
中    華    民    國    95    年    4     月    27    日
              刑事第八庭  審判長法  官  羅  得  村
                                法  官  劉  榮  服
                                法  官  巫  政  松
上列正本證明與原本無異。
不得上訴。
                                書記官  陳  妙  瑋
中    華    民    國    95    年    4     月    28    日
                                                      Ｒ


司法院資訊處製作；財團法人民間司法改革基金會備份。
